【裁判字號】    99,消債更,123
【裁判日期】    990505
【裁判案由】    聲請更生程序
【裁判全文】
臺灣高雄地方法院民事裁定           99年度消債更字第123號
聲  請  人  甲○○
上列當事人因消費者債務清理事件聲請更生，本院裁定如下：
    主  文
聲請人甲○○自民國九十九年五月五日十七時起開始更生程序。
命司法事務官進行本件更生程序。
    理  由
一、聲請意旨略以：聲請人積欠如附表所示銀行債務，曾於民國
    95年間依金融主管機關協調成立之中華民國銀行公會會員辦
    理消費金融案件無擔保債務協商機制，與其等達成分期還款
    之協議，約定自95年6月起，以分120期，利率7.5 ％，每月
    償還新台幣（下同）8,880 元之方式，惟聲請人每月收入於
    扣除自身生活費用及2 名未成年子女扶養費後，所餘金額實
    無法負擔上開協商條件，遂履行至96年2 月毀諾。又聲請人
    於更生聲請前因有中國信託商業銀行之房屋貸款未參與協商
    ，經依消費者債務清理條例（下稱消債條例）之規定，向最
    大債權金融機構中國信託商業銀行申請前置協商，惟協商不
    協立，且無力清償債務，爰依法聲請更生等語。
二、按債務人不能清償債務或有不能清償之虞者，得依消費者債
    務清理條例所定更生或清算程序，清理其債務。次按債務人
    無擔保或無優先權之債務總額未逾1,200 萬元者，於法院裁
    定開始清算程序或宣告破產前，得向法院聲請更生。又按法
    院開始更生程序之裁定，應載明其年、月、日、時，並即時
    發生效力。末按法院裁定開始更生或清算程序後，得命司法
    事務官進行更生或清算程序，必要時得選任律師、會計師或
    其他適當之自然人或法人一人為監督人或管理人。消債條例
    第3 條、第16條第1 項、第42條第1 項、第45條第1 項分別
    定有明文。
三、聲請人主張其積欠如附表所示債權人共計2,931,378 元之債
    務，雖曾與附表所示銀行，依中華民國銀行公會會員辦理消
    費金融案件無擔保債務協商機制達成分期還款之協議，但中
    國信託商業銀行之房屋貸款未參與當時之協商；且經聲請人
    依消債條例之規定，向最大債權金融機構中國信託銀行商業
    申請前置協商，惟遭該行以曾參與前置協商成立或公會協商
    機制成立為由退件致協商不協立等事實，業據聲請人提出債
    權人清冊、協議書、無擔保還款計畫書、前置協商退件函、
    財團法人金融聯合徵信中心當事人查詢個人資料（信用報告
    ）回覆書為證（本院卷第38頁至40頁、第187 頁至193 頁）
    ，堪認屬實。故本件所應審酌者為聲請人是否有不能清償債
    務或不能清償之虞之情形。
四、經查：
  (一)聲請人主張目前任職於漢隍量子高科有線公司，每月薪資約
    為20,000元，經本院函詢該公司查明屬實，並有該公司99年
    4 月14日99漢隍字第041401號函在卷可稽（本院卷第251 頁
    ）。而聲請人主張每月需支出其本身必要生活費用除房貸費
    用外，包含膳食費4,500 元、交通費788 元、保險費1,501
    元、稅賦355 元、水電瓦斯費1,541 元、管理費1,174 元等
    共計9,859 元（本院卷第7 頁），而按消債條例之立法目的
    ，係為使不幸陷入經濟困境之人得以清理債務、重建生活，
    並在清理過程中能保有符合人性尊嚴之最低基本生活，而非
    維持債務人過去慣常之寬逸生活，是並非由聲請人任意主張
    其基本生活費用之數額，否則將造成揮霍無度以致清償能力
    降低，反而易使更生程序無從進行，參以聲請人居住於高雄
    市，因此本院認應以內政部所公告之98年度高雄市每人每月
    最低生活費11,309元為參酌標準，始為合理。則聲請人主張
    其每月支出之必要生活費用為9,859 元，未逾上開範圍，堪
    予採信。
  (二)另聲請人主張2 名未成年子女李芳瑜、陳姿晴每月基本生活
    費用各為6,500元，而該2名未成年子女之扶養義務人除聲請
    人外，分別有聲請人之原配偶李炳昌、前配偶陳成宗，惟李
    炳昌已歿，故聲請人主張其須獨自負擔李芳瑜之扶養費用每
    月6,500 元，並與陳成宗共同分擔陳姿晴之扶養費用即每人
    每月3,250 元，並其提出戶籍謄本及其等95、96年綜合所得
    及財產歸屬資料清單（本院卷第79頁至80頁、第146 頁至15
    1 頁）在卷可佐。本院審酌未成年子女平日生活均依附於父
    母，因此基本支出應不若成年人，若以98年度綜合所得稅受
    扶養人每人免稅額82,000元計算每人每月基本生活所需約6,
    833 元為適當，依此計算結果，則聲請人主張其須負擔2 名
    未成年子女之扶養費用每月分別為6,500 元、3,250 元，應
    屬合理。
  (三)從而，依聲請人目前每月收入約為20,000元，於扣除個人必
    要生活費用、扶養費用後，僅餘391元（計算式：20,000元
    －9,8 59元－6,500 元－3,250 元＝391 元），所剩非多，
    更遑論聲請人尚須按期清償自用住宅即門牌號碼高雄市○○
    區○○里○○路3 巷8 號6 樓之貸款。況上開房地經債權人
    遠東商業銀行聲請裁定准予拍賣，經實施強制執行程序後，
    亦因鑑定價格過低而認拍賣無實益，亦經本院99年度審消債
    更字第34號裁定記載明確，是倘將該不動產予以拍賣且優先
    清償抵押債務後，仍不足以全數清償其餘如附表所示之無擔
    保債務。準此，本院審酌以聲請人每月之收入僅勉力支出必
    要費用（尚不包含房貸支出在內），且其自用住宅亦因價格
    過低而拍賣無實益，其確有不能清償債務之情事，堪以認定
    。
五、綜上所述，聲請人有不能清償債務之情事，其無法清償如附
    表編號二至九所示之無擔保債務未逾1,200 萬元，且無消債
    條例第46條各款所定應駁回更生聲請之事由存在，故聲請人
    聲請本件更生，即無不合，應予准許，爰裁定如主文第1項
    所示，並依上開規定命司法事務官進行本件更生程序，爰裁
    定如主文第2 項所示。
六、依消費者債務清理條例第11條第1 項、第45條第1 項、第16
    條第1 項，裁定如主文。
中    華    民    國    99    年    5     月    5     日
                民事第七庭    法      官  蘇 姿 月
上為正本係照原本作成。
本件不得抗告。
本裁定已於民國99年5月5日下午5時公告。
中    華    民    國    99    年    5     月    5     日
                              書  記  官  林 秀 敏

附表：
┌──┬────────────┬────────┬───────┐
│編號│債權人                  │金額（新台幣）  │種    類      │
├──┼────────────┼────────┼───────┤
│ 一 │中國信託商業銀行        │2,127,000元     │房屋貸款      │
├──┼────────────┼────────┼───────┤
│ 二 │台新國際商業銀行        │50,000   元     │信用卡        │
├──┼────────────┼────────┼───────┤
│ 三 │國泰世華銀行            │115,063  元     │信用卡        │
├──┼────────────┼────────┼───────┤
│ 四 │荷蘭銀行                │102,841  元     │信用卡        │
├──┼────────────┼────────┼───────┤
│ 五 │聯邦銀行                │26,898   元     │信用卡        │
├──┼────────────┼────────┼───────┤
│ 六 │遠東銀行                │127,228  元     │信用卡        │
├──┼────────────┼────────┼───────┤
│ 七 │元大銀行                │194,850  元     │信用卡        │
├──┼────────────┼────────┼───────┤
│ 八 │大眾銀行                │86,100   元     │信用卡        │
├──┼────────────┼────────┼───────┤
│ 九 │友邦國際信用卡公司      │101,398  元     │信用卡        │
├──┴────────────┼────────┴───────┤
│   合             計          │2,931,378元                     │
└───────────────┴────────────────┘

司法院資訊處製作；財團法人民間司法改革基金會備份。
